臺灣新北地方法院民事判決
110年度訴字第445號
原      告    中國信託商業銀行股份有限公司

法定代理人    利明献
訴訟代理人    朱大維
被      告    三喜科技股份有限公司


法定代理人    曾  偉

被        告
兼法定代理人  李素梅

被      告    丘世銘

上列當事人間請求返還消費借貸款事件，經本院於民國111年3月
7日言詞辯論終結，判決如下：
    主      文
一、被告應連帶給付原告新臺幣(下同)69萬5,608元，及自民國(
    下同)95年8月31日起至清償日止，按年息12.88％計算之利息
    ，並自95年10月1日起至清償日止，其逾期在6個月以內部分
    ，按上開利率10％，逾期超過6個月者，就超過部分，按上開
    利率20％計算之違約金。
二、訴訟費用由被告連帶負擔。
    事實及理由
壹、程序方面：
  ㈠本件原債權人花蓮區中小企業銀行股份有限公司（下稱花蓮
    中小企業銀行）已於民國96年9月8日奉准與原告合併，並由
    原告概括承受花蓮中小企業銀行一切權利義務，此有行政院
    金融監督管理委員會96年7月26日金管銀㈥字第09600285840
    號函影本1份附卷可稽（見本院卷㈠第15頁）。是本件由原告
    提起訴訟，並無不合，合先敘明。
  ㈡按解散之公司除因合併、分割或破產而解散外，應行清算；
    解散之公司，於清算範圍內，視為尚未解散；前條解散之公
    司，在清算時期中，得為了結現務及便利清算之目的，暫時
    經營業務，公司法第24條至第26條定有明文。又上開規定，
    依公司法第26條之1規定，於公司經中央主管機關撤銷或廢
    止登記者，準用之，是公司如經主管機關廢止登記者，依法
    即應行清算。股份有限公司之清算，原則上以董事為清算人
    ，但公司法或章程另有規定或股東會另選清算人時，不在此
    限，並為公司法第322條第1項所明定。本件被告三喜科技股
    份有限公司（下稱三喜公司）業經主管機關於99年8月31日
    以府產業商字第0993736090號函廢止公司登記在案等情，有
    原告提出之公司變更登記表在卷為證（見本院卷㈠第25頁至
    第33頁），依上開說明，自應進行清算，而三喜公司之章程
    並未就清算人有規定，亦未經股東會選任或法院選派清算人
    ，揆諸前開規定，自應以三喜公司之全體董事為清算人。又
    三喜公司之董事為李素梅、曾偉及陳建成，惟陳建成業經經
    臺灣臺北地方院以110年度訴字第2619號判決確認與三喜公
    司間股東、董事及清算人之關係不存在確定在案，亦有前開
    民事判決暨確定證明書附卷可佐（見本院卷㈡第15頁至第19
    頁），則原告於本件訴訟中以清算人李素梅、曾偉為三喜公
    司之法定代理人，於法即無不合。
　㈢次按當事人得以合意定第一審管轄法院。但以關於由一定法
    律關係而生之訴訟為限。前項合意，應以文書證之，民事訴
    訟法第24條定有明文。本件被告之住所雖均不在本院管轄區
    域內，惟依兩造所簽訂之授信約定書第13條規定（見本院卷
    ㈠第18頁），雙方就本於上開消費借貸事件所生之一定法律
    關係所生之訴訟，既已合意以本院為第一審管轄法院，揆諸
    前揭說明，本院自有管轄權。
  ㈣本件被告均受合法通知，無正當理由，未於言詞辯論期日到
    場，核無民事訴訟法第386條所列各情形，爰依原告之聲請
    ，由其一造辯論而為判決。
貳、實體方面：
一、原告主張：
　　三喜公司於93年11月30日邀同被告李素梅、丘世銘為連帶保
    證人，向花蓮中小企業銀行借款新臺幣（下同）150萬元，
    借款期間自93年11月30日起至96年11月30日止，約定借款還
    本付息方式為自實際撥款日起，依年金法按月攤還本息，利
    息則按年利率12.88％固定計算，另倘有逾期還本付息時，除
    按上開利率計息外，其逾期在6個月以內部分，按上開利率1
    0％，逾期6個月以上者，就超過部分，按上開利率20％計付違
    約金。詎料，三喜公司未依約履行，本件借款除獲償部分本
    金及至93年8月30日止之利息外，其餘迄未受償，迭經原告
    催討，均無效果，三喜公司現尚積欠原告69萬5,608元及利
    息、違約金未為清償，依雙方所簽訂之授信約定書第5條約
    定，其債務即應視為全部到期，而李素梅、丘世銘既為上開
    債務之連帶保證人，依法自應負連帶清償責任。又伊於96年
    9月8日與花蓮中小企業銀行合併，為存續公司，概括承受花
    蓮中小企業銀行之資產負債及全部營業，爰依消費借貸及連
    帶保證之法律關係為請求。並聲明：如主文第1項所示。
二、被告均未於辯論期日到場，亦未提出書狀作何聲明或陳述。
三、法院之判斷：
　㈠按稱消費借貸者，謂當事人一方移轉金錢或其他代替物之所
    有權於他方，而約定他方以種類、品質、數量相同之物返還
    之契約。利息或其他報償，應於契約所定期限支付之。借用
    人應於約定期限內，返還與借用物種類、品質、數量相同之
    物，民法第474條第1項、第477條前段、第478條前段分別定
    有明文。次按稱保證者，謂當事人約定，一方於他方之債務
    人不履行債務時，由其代負履行責任之契約；保證債務，除
    契約另有訂定外，包含主債務之利息、違約金、損害賠償及
    其他從屬於主債務之負擔，民法第739條、第740條亦著有明
    文。又保證債務之所謂連帶，係指保證人與主債務人負同一
    債務，對於債權人各負全部給付之責任者而言，此觀諸民法
    第272條第1項規定連帶債務之文義即明（最高法院45年台上
    字第1426號判決要旨參照）。
　㈡經查，原告主張之事實，業據其提出借款契約暨授信約定書
    、放款帳戶還款交易明細等件影本在卷為憑（本院卷㈠第17
    頁至第22頁）。又被告經本院合法通知，均未於言詞辯論期
    日到場，亦未提出任何書狀爭執或否認原告之主張，依民事
    訴訟法第280條第3項前段準用同條第1項前段，視同自認，
    是原告上開主張，應堪採信。三喜公司既與原告簽定前開契
    約，並由李素梅、丘世銘擔任借款之連帶保證人，且因三喜
    公司自95年8月31日起即未依約清償本息，依上開授信約定
    書第5條之約定，其借款債務即視為全部到期，原告自得請
    求被告連帶清償借款，揆諸上開規定，原告請求被告連帶給
    付尚未清償如主文第1項所示之借款本金、利息及違約金，
    自屬有據。
四、綜上，原告依消費借貸及連帶保證之法律關係，請求被告應
    連帶給付如主文第1項所示之本金、利息及違約金，為有理
    由，應予准許。
五、據上論結，原告之訴為有理由，爰判決如主文。
中　　華　　民　　國　　111 　年　　3 　　月　　31　　日
                  民事第三庭  法　官　黃繼瑜
以上正本係照原本作成。
如對本判決上訴，須於判決送達後20日內向本院提出上訴狀。如
委任律師提起上訴者，應一併繳納上訴審裁判費。
中　　華　　民　　國　　111 　年　　3 　　月　　31　　日
                              書記官　王元佑